【裁判字號】    91,上易,2219
【裁判日期】    920520
【裁判案由】    違反著作權法
【裁判全文】
臺灣高等法院刑事判決                          九十一年度上易字第二二一九號
    上  訴  人
    即  被  告  甲○○○○份有限公司
    兼 代 表人  丙○○
    選任辯護人  王振志律師
                鄭淑婉律師
右上訴人因違反著作權法案件，不服臺灣臺北地方法院九十一年度易字第三三五號，
中華民國九十一年六月二十一日第一審判決（起訴案號：臺灣臺北地方法院檢察署九
十年度偵字第八０五二號），提起上訴，本院判決如左：
    主  文
原判決撤銷。
甲○○○○份有限公司、丙○○均無罪。
    理  由
一、公訴意旨略以：被告丙○○係位於台北市大安區○○○路○段四十二號十一樓之
    四被告甲○○○○份有限公司（下稱育源公司）負責人，以銷售電腦及零件設備
    為業。明知電腦軟體程式著作之重製，需經著作權人授權或同意始得為之，其明
    知乙○○○公司為國際著名電腦軟體公司，享有「ＷＩＮＤＯＷＳ９８」、「Ｗ
    ＯＲＤ９７」、「ＥＸＣＥＬ９７」、「ＰＯＷＥＲＰＯＩＮＴ９７」、「ＡＣ
    ＣＥＳＳ９７」、「ＯＵＴＬＯＯＫ」等電腦程式著作權，上開電腦程式為著作
    權法所保護之電腦程式著作，竟未取得著作權人乙○○○公司之許可，擅自在育
    源公司營業所內，將上開電腦程式著作重製於育源公司公司之九部電腦硬碟內，
    以供公司使用（各電腦儲存重製電腦程式如附表）。案經乙○○○公司代理人申
    請核發搜索票，經警於九十年二月十三日十四時五分許，前往育源公司上開營業
    所執行搜索，當場查獲該公司所使用之九部電腦硬碟中載有如附表所示之擅自重
    製電腦程式著作，始獲悉上情，因認被告丙○○涉犯著作權法第九十一條第一項
    擅自重製他人之著作財產權罪嫌，被告育源公司涉犯同法第一百零一條第一項罪
    嫌等情。
二、按犯罪事實應依證據認定之，無證據不得推定其犯罪事實。又不能證明被告犯罪
    者，應諭知無罪之判決，刑事訴訟法第一百五十四條、第三百零一條第一項分別
    定有明文。所謂認定犯罪事實之證據，係指足以認定被告確有犯罪行為之積極證
    據而言，該項證據自須適合於被告犯罪事實認定，始得採為斷罪資料，如未能發
    現相當證據，或證據不足以證明，自不能以推測或擬制之方法，為裁判基礎。最
    高法院二十九年度上字第三一○五號、四十年台上字第八六號判例可資參照。
三、本件公訴人認被告甲○○○○份有限公司、丙○○涉有前揭罪嫌，無非係以被告
    丙○○於警訊、偵訊中坦承不諱，核與告訴代理人指證情節相符，並有電腦軟體
    紀錄表、現場拍攝電腦著作權頁畫面之照片、電腦軟體明細表、比較表附卷可稽
    等為其論據。訊據上訴人即被告丙○○堅決否認上開犯行，辯稱：伊有買正版軟
    體給公司員工使用，有請外面工程師安裝，伊本身從事電腦硬體買賣，未買賣軟
    體，不懂軟體，並不知工程師為工作之方便而用複製軟體來安裝，伊想伊已買合
    法軟體，工程師如何使用就未管，伊無犯罪故意等語。
四、經查：
  (一)被告育源公司之電腦故障時均由其使用電腦之員工直接通知旭海網路科技公司（
    下稱旭海公司）工程師趙川杰、溫紹明前往維修，而育源公司之電腦經常中毒，
    必須重灌軟體，復因使用電腦之員工所拿出之正版軟體，不知原來是配何台電腦
    ，即一併安裝，因而造成與原安裝之軟體電腦序號重複之情，因是育源公司員工
    直接通知維修，被告丙○○並不知有軟體電腦序號重複等情，已據證人即旭海公
    司工程師趙川杰、溫紹明於原審結證情節互核無誤（分見原審卷第一Ｏ六頁以下
    、第一一三頁以下），並與育源公司員工楊淑娟於原審證述情節相符（見原審卷
    第一二三頁以下），復參諸常情，一般電腦使用人遇有電腦當機或故障，即通知
    電腦專業人員維修排除故障，至修復完畢即繼續使用，至電腦專業人員如何排除
    故障均少有過問，遑論知悉所安裝之軟體有電腦序號重複之情，本件使用電腦之
    員工楊淑娟尚不知其電腦所安裝之軟體有電腦序號重複之情，焉論育源公司負責
    人即被告丙○○知情，是被告丙○○所辯不知有軟體電腦序號重複等情，尚堪採
    信。
  (二)被告公司所使用之九台電腦所使用之電腦軟體均有購買合法之「WINDOWS98」及
    「OFFICE97」套裝軟體，業據被告提出聯強國際股份有限公司出具之統一發票十
    五張、出貨單十一張影本及授權書等在卷可稽，雖其所買受之各軟體時間與各該
    軟體安裝時間不一，惟各該購入之時間係自八十八年六月十七日至八十九年十二
    月十四日，均係在九十年二月十三日被查獲重製電腦軟體之前，顯非事後臨訟為
    免刑責始為購入，是被告丙○○辯稱有購入合法軟體之事，尚堪可採。復參以每
    台電腦均有購入合法軟體，益見被告丙○○主觀上有使用合法正版之軟體之認識
    ，難認其有擅自重製他人之電腦軟體之主觀違法認識，何況其並不知悉維修電腦
    工程師有重製安裝他人之電腦軟體之情，已如前述，被告丙○○既不知公司電腦
    有重製安裝他人之電腦軟體之情，其事後依員工之請而購買合法正版之軟體，則
    購買軟體之時間必然與前開重製安裝軟體之時間不同，是不能以各該電腦主機資
    料夾安裝日期與購買合法正版軟體日期不同，即遽認被告丙○○有重製安裝他人
    之電腦軟體之犯罪故意，故被告辯稱無犯罪故意亦堪採信。
  (三)公訴人認被告已就起訴之犯罪事實於警訊及偵查中坦承不諱，惟經詳查警訊及偵
    查筆錄，被告丙○○自始即以電腦內使用之軟體均有授權為辯，並未坦承犯行，
    是公訴人認被告丙○○已坦承犯罪事實即有誤會。
  (四)綜上所述，被告丙○○經營之育源公司雖被查獲有重製安裝告訴人乙○○○公司
    之電腦軟體之情，惟係外聘之工承師所為，被告丙○○並不知情，並無證據證明
    被告有犯罪故意，自難令負著作權法第九十一條第一項罪責，此外查無其他證據
    足資證明被告丙○○有公訴人所指之犯行，不能證明被告丙○○犯罪，則被告育
    源公司自亦不能依著作權法第一百零一條第一項規定科處罰金刑。
五、原判決未詳予深入勾稽，即對被告論罪科刑，自有未洽。被告上訴意旨否認犯罪
    ，指摘原判決不當，為有理由，自應由本院撤銷改判，另為被告均無罪之諭知。
據上論斷，應依刑事訴訟法第三百六十九條第一項前段、第三百六十四條、第三百零
一條第一項，判決如主文。
本案經檢察官劉永清到庭執行職務。
中      華      民      國    九十二    年      五      月    二十      日
                              臺灣高等法院刑事第二十庭
                                  審判長法  官  葉  麗  霞
                                        法  官  李  錦  樑
                                        法  官  李  春  地
右正本證明與原本無異。
不得上訴。
                                        書記官  柳  秋  月
中      華      民      國    九十二    年      五      月    二十二    日


司法院資訊處製作；財團法人民間司法改革基金會備份。
